臺灣高等法院高雄分院刑事裁定　　　　　100年度抗字第297號
抗　告　人
即受　刑人　徐秋琴
　　　　　　楊春華
上列抗告人等因聲請撤銷緩刑案件，不服臺灣高雄地方法院中華
民國100 年11月23日裁定（100 年度撤緩字第198 號），提起抗
告，本院裁定如下：
    主  文
抗告駁回。
    理  由
一、抗告意旨略以：抗告人即受刑人徐秋琴與楊春華2 人該借的
    都借了，不該借的也都借了，由於大環境經濟這麼差，在銀
    行信用又不好，無法辦理貸款，的確不是故意有錢而不還錢
    ，我們絕對有誠意還錢，請不要撤銷我們的緩刑。這幾年來
    家計都成問題，水電費經常付不出來，也被停電過，房貸也
    無法繳，我們一直很努力工作，想辦法賺錢把錢還給大樓管
    理委員會。我們相信任何人都不願意欠人家錢，太痛苦了，
    對我們而言真的快活不下去了。和解時我們有簽2 張本票各
    新臺幣（下同）100 萬元，共200 萬元給大樓管理委員會，
    也證明我們有還款誠意，而我們的確有經濟上的困難，希望
    能讓我們每月攤還，盡我們的能力把錢還清。為此提起抗告
    ，希望能撤銷原審裁定，更為適法之裁定云云。
二、原審裁定意旨略以：
  (一)檢察官聲請撤銷緩刑意旨略以：受刑人徐秋琴、楊春華因侵
    占案件，經本院以98年度上易字第11號判決分別判處有期徒
    刑1 年4 月、1 年，緩刑3 年確定，並應給付「優賞北京大
    樓管理委員會」127 萬1,300 元（給付方式為：自民國98年
    5 月8 日起，每月連帶償還告訴人「優賞北京大樓管理委員
    會」10萬元，至全部清償為止）確定。惟受刑人2 人除第1
    期有清償10萬元外，爾後全未依判決所定之負擔履行，迄10
    0 年8 月4 日止，緩刑期間已過3 分之2 ，共僅清償16萬3,
    000 元。雖受刑人2 人復於前次聲請撤銷緩刑案件之臺灣高
    雄地方法院100 年1 月12日訊問時，陳稱其等願自100 年2
    月起，每月以1 至2 萬元清償云云，然之後亦僅於同年3 月
    清償5,000 元、同年4 月清償3,000 元、同年5 月清償5,00
    0 元，同年6 月以後即全未予償還（受刑人2 人於100 年8
    月12日復再行給付3,000 元予告訴人，是合計已清償17萬2,
    000 元），故受刑人2 人未於履行期間依約履行，違反刑法
    第74條第2 項第3 款所定負擔情節重大，而有刑法第75條之
    1 第1 項第4 款所定撤銷緩刑宣告之情形，足認原宣告之緩
    刑難收其預期效果，而有執行刑罰之必要，爰依刑事訴訟法
    第476 條規定，聲請撤銷受刑人前開緩刑之宣告等語。
  (二)按刑法關於撤銷緩刑宣告之條文，業於98年5 月19日修正公
    布，並於98年9 月1 日施行。而就修正施行後之法律適用，
    刑法施行法第6 條之1 第2 項特此明定：「於中華民國98年
    5 月19日刑法修正施行前，受緩刑之宣告，98年5 月19日修
    正刑法施行後，仍在緩刑期內者，適用98年5 月19日修正施
    行之刑法第75條、第75條之1 及第76條規定。」查本件受刑
    人2 人因侵占案件，經本院以98年度上易字第11號分別判處
    有期徒刑1 年4 月及1 年，均緩刑3 年確定，並應就所積欠
    之127 萬1,300 元部分，自民國98年5 月8 日起，每月連帶
    償還告訴人優賞北京大樓管理委員會10萬元，至全部清償為
    止，並於同年3 月26日確定等情，有該判決書及臺灣高等法
    院被告前案紀錄表各1 份附卷可稽，此部分事實堪以認定。
    本件受刑人2 人既係於上開刑法修正施行前受緩刑宣告，且
    修正施行後仍在緩刑期內（緩刑期間至101 年3 月26日屆滿
    ），則依前揭法條規定，本件撤銷緩刑之聲請，自應適用98
    年5 月19日修正施行後即現行刑法第75條、第75條之1 及第
    76條規定，合先敘明。次按受緩刑之宣告，而違反刑法第74
    條第2 項第1 款至第8 款所定負擔情節重大者，足認原宣告
    之緩刑難收其預期效果，而有執行刑罰之必要者，得撤銷其
    緩刑之宣告，刑法第75條之1 第1 項第4 款定有明文。該條
    立法意旨認為，本條採用裁量撤銷主義，賦與法院撤銷與否
    之權限，特於第1 項規定實質要件為「足認原宣告之緩刑難
    收其預期效果，而有執行刑罰之必要」，供作審認之標準。
    而修正條文第74條第2 項增列法院於緩刑期間內，得命犯罪
    行為人於緩刑期內應遵守之事項（例如向被害人支付相當數
    額、向公庫支付一定之金額、接受精神、心理輔導、提供義
    務勞務或其他為預防再犯之事項），明定違反該條所定事項
    情節重大者，得撤銷其緩刑宣告，以期週延。至於所謂「情
    節重大」，係指：受判決人顯有履行負擔之可能，而隱匿或
    處分其財產、故意不履行、無正當事由拒絕履行或顯有逃匿
    之虞等情事而言。因此，檢察官命受刑人履行緩刑負擔所為
    之司法處分，固有其裁量權限，然依據前開說明，本院除對
    檢察官上開司法裁量處分有其審查權限外，立法者仍以違反
    所定負擔「情節重大」、「難收其預期效果」、有執行刑罰
    之「必要」等不確定法律概念以及比例原則，賦予法官裁量
    撤銷緩刑之權限，併此敘明。
  (三)經查，本件受刑人2 人於98年5 月14日確有匯入第1 期10萬
    元，爾後即未再按上開緩刑所定之負擔按月向告訴人優賞北
    京大樓管理委員會為給付，僅於附表所示之時間，匯入如附
    表所示不等之金額予告訴人，迄今並僅償還17萬2,000 元等
    節，有優賞北京大樓管理委員會之存摺明細影本1 份在卷可
    稽，業據受刑人徐秋琴於100 年10月31日本案原審訊問時供
    承屬實，渠未依和解條件履行而違反緩刑負擔之情節，乃屬
    明確。又審酌受刑人2 人無故不履行上開緩刑所定之負擔，
    兼衡其於判決確定後迄今已逾2 年，僅支付17萬2,000 元予
    告訴人（償還金額未及7 分之1 ），尚有109 萬9,300 元之
    餘款迄未償還等情，顯見受刑人2 人不知悔悟，並無還款之
    誠意及積極之行動，違反緩刑所定負擔情節重大，足認原宣
    告之緩刑難收其預期效果，而有執行刑罰之必要。且受刑人
    2 人前於100 年1 月12日前次聲請撤銷緩刑案件之原審訊問
    時供稱：「預計自100 年2 月開始將以每個月1 萬元至2 萬
    元不等償還告訴人」、「伊等目前從事住家清潔工作（薪水
    約2 萬5,000 元）及抓漏工作（薪水約2 萬元），連小孩學
    費都繳不出來」、「高雄市○○區○○段350 地號土地及其
    上之建物仍被假扣押」、「賺的錢要付房貸還要付小孩的生
    活費、水電費等」等語，經原審調取99年度撤緩更一字第1
    號卷宗核閱屬實，業與受刑人徐秋琴於100 年10月31日原審
    審理時所供述之經濟情況大致相同，顯見其經濟狀況與同年
    1 月間相比並未更加惡化，卻仍未能如其所述於100 年2 月
    以後每月按時償還至少1 萬元予告訴人，而僅於附表編號19
    至24所示之時間，不定時匯入不等之金額予告訴人，有優賞
    北京大樓管理委員會之存摺明細影本1 份附卷可參，足見受
    刑人前開所辯係臨訟卸責之詞，實未見其等履行前揭緩刑條
    件之誠意。兼衡受刑人2 人於本案審理時既已衡酌其自身之
    經濟狀況及清償能力，而認其可依和解條件履行，告訴人亦
    信其履行之誠信而同意和解並願予受刑人2 人自新機會（參
    98年度上易字第11號卷第60頁之和解筆錄），則經法院為緩
    刑宣告後，受刑人2 人卻以經濟能力不足為由而不依條件履
    行，實難維持原判決緩刑條件宣告之公信及兼顧告訴人利益
    之保護，而顯有違反刑法第74條第2 項第3 款所定負擔之情
    形，且情節重大，更難預期受刑人2 人將恪遵法令規定。綜
    上，因認原宣告之緩刑難收預期效果，而有執行刑罰之必要
    ，爰裁定撤銷受刑人2 人緩刑之宣告等語。
三、按受緩刑之宣告而違反刑法第74條第2 項第1 款至第8 款所
    定負擔情節重大者，足認原宣告之緩刑難收其預期效果，而
    有執行刑罰之必要者，得撤銷其宣告，刑法第75條之1 第1
    項第4 款定有明文。考其立法意旨略以：修正條文第74條第
    2 項增列法院於緩刑期間內，得命犯罪行為人於緩刑期內應
    遵守之事項（例如向被害人支付相當數額、向公庫支付一定
    之金額、接受精神、心理輔導、提供義務勞務或其他為預防
    再犯之事項），明定違反該條所定事項情節重大者，得撤銷
    其緩刑宣告，以期週延。至於所謂「情節重大」，係指「受
    判決人顯有履行負擔之可能，而隱匿或處分其財產、故意不
    履行、無正當事由拒絕履行或顯有逃匿之虞等情事」而言。
四、經查，經本院審核卷證，受刑人2 人於受緩刑宣告確定後迄
    今已逾2 年，僅償還17萬2,000 元（償還金額未及7 分之1
    ），尚有109 萬9,300 元之餘款迄未償還等情，渠等未依和
    解條件履行而違反緩刑負擔之情節，確可認定。又審酌受刑
    人2 人前曾經檢察官聲請撤銷緩刑，而於100 年1 月12日受
    原審法院訊問時確曾供稱：「預計自100 年2 月開始將以每
    個月1 萬元至2 萬元不等償還告訴人」、「伊等目前從事住
    家清潔工作（薪水約2 萬5,000 元）及抓漏工作（薪水約2
    萬元），連小孩學費都繳不出來」、「高雄市○○區○○段
    350 地號土地及其上之建物仍被假扣押」、「賺的錢要付房
    貸還要付小孩的生活費、水電費等」等語，亦有原審99年度
    撤緩更一字第1 號案件訊問筆錄可稽，而渠等該部分供述之
    經濟狀況業與受刑人徐秋琴於100 年10月31日原審審理時所
    供述之經濟情況大致相同，顯見渠等經濟狀況並未惡化，卻
    仍未能如其所述於100 年2 月以後每月按時償還至少1 萬元
    予告訴人，而僅於附表編號19至24所示之時間，不定時匯入
    不等之金額予告訴人，足見受刑人2 人顯有履行負擔之可能
    ，而無正當事由拒絕履行，參諸上開說明，受刑人2 人確係
    違反法定負擔情節重大者，足認原宣告之緩刑難收其預期效
    果，而有執行刑罰之必要。原審以上情認定受刑人2 人違反
    緩刑所訂之負擔情節重大，原宣告之緩刑難收其預期效果，
    而有執行刑罰之必要，裁定撤銷抗告人緩刑之宣告，經核並
    無不合，受刑人2 人以上情提起抗告，指摘原審裁定不當，
    並無理由，均應予駁回。
據上論結，應依刑事訴訟法第412 條，裁定如主文。
中    華    民    國   100    年    12    月    13    日
                刑事第二庭  審判長法  官  林正雄
                                  法  官  黃壽燕
                                  法  官  邱明弘
以上正本證明與原本無異。
不得再抗告。
中    華    民    國   100    年    12    月    13    日
                                  書記官  林明威
附表：
┌──┬─────┬─────────┬────────┐
│編號│ 匯款日期 │    匯  款  人    │  匯入金額      │
├──┼─────┼─────────┼────────┤
│ 1  │ 98.05.14 │    徐秋琴        │新臺幣100,000元 │
├──┼─────┼─────────┼────────┤
│ 2  │ 98.11.19 │    徐秋琴        │新臺幣  5,000元 │
├──┼─────┼─────────┼────────┤
│ 3  │ 99.03.29 │    徐秋琴        │新臺幣  5,000元 │
├──┼─────┼─────────┼────────┤
│ 4  │ 99.04.07 │    徐秋琴        │新臺幣  3,000元 │
├──┼─────┼─────────┼────────┤
│ 5  │ 99.04.12 │    徐秋琴        │新臺幣  2,000元 │
├──┼─────┼─────────┼────────┤
│ 6  │ 99.04.16 │    徐秋琴        │新臺幣  2,000元 │
├──┼─────┼─────────┼────────┤
│ 7  │ 99.04.21 │    徐秋琴        │新臺幣  2,000元 │
├──┼─────┼─────────┼────────┤
│ 8  │ 99.04.30 │    徐秋琴        │新臺幣  6,000元 │
├──┼─────┼─────────┼────────┤
│ 9  │ 99.05.06 │    徐秋琴        │新臺幣  5,000元 │
├──┼─────┼─────────┼────────┤
│10  │ 99.05.28 │    徐秋琴        │新臺幣  3,000元 │
├──┼─────┼─────────┼────────┤
│11  │ 99.06.17 │    徐秋琴        │新臺幣  3,000元 │
├──┼─────┼─────────┼────────┤
│12  │ 99.07.12 │    徐秋琴        │新臺幣  5,000元 │
├──┼─────┼─────────┼────────┤
│13  │ 99.08.17 │    徐秋琴        │新臺幣  3,000元 │
├──┼─────┼─────────┼────────┤
│14  │ 99.09.15 │    徐秋琴        │新臺幣  3,000元 │
├──┼─────┼─────────┼────────┤
│15  │ 99.09.28 │    徐秋琴        │新臺幣  2,000元 │
├──┼─────┼─────────┼────────┤
│16  │ 99.12.29 │    徐秋琴        │新臺幣  2,000元 │
├──┼─────┼─────────┼────────┤
│17  │100.01.07 │    徐秋琴        │新臺幣  2,000元 │
├──┼─────┼─────────┼────────┤
│18  │100.01.13 │    徐秋琴        │新臺幣  3,000元 │
├──┼─────┼─────────┼────────┤
│19  │100.03.23 │    徐秋琴        │新臺幣  5,000元 │
├──┼─────┼─────────┼────────┤
│20  │100.04.06 │    徐秋琴        │新臺幣  1,000元 │
├──┼─────┼─────────┼────────┤
│21  │100.04.08 │    徐秋琴        │新臺幣  2,000元 │
├──┼─────┼─────────┼────────┤
│22  │100.05.03 │    徐秋琴        │新臺幣  2,000元 │
├──┼─────┼─────────┼────────┤
│23  │100.05.06 │    徐秋琴        │新臺幣  3,000元 │
├──┼─────┼─────────┼────────┤
│24  │100.08.12 │    徐秋琴        │新臺幣  3,000元 │
├──┴─────┴─────────┴────────┤
│                                 合計新臺幣 172,000元 │
└───────────────────────────┘